臺灣桃園地方法院民事裁定　　　　　　　　94年度破字第45號
聲　請　人　甲○○
上列當事人聲請宣告破產事件，本院裁定如下：
    主  文
聲請駁回。
程序費用由聲請人負擔。
    理  由
一、聲請意旨略以：聲請人於民國89年中旬因弟弟離婚需資金湊
    足離婚贍養費，聲請人向銀行申貸信貸、信用卡、現金卡等
    無擔保消費商品，聲請人因生活所需乃向萬泰銀行等11家銀
    行聲請信用卡使用，並以信用卡借款共11筆，金額合計為新
    台幣（下同）1,534,108 元、向萬泰銀行等12家銀行以現金
    卡借款7 筆計1,133,631 元、向台新銀行等10家銀行信用貸
    款4 筆計1,208,638 元，合計欠債3,876,377 元；而聲請人
    所有之財產僅有價值約18,000元之機車一部、銀行存款6,39
    1 元、保險資產238,606 元，兩相比較，聲請人已達到無法
    清償債務之地步，以聲請人之收入有限，經濟能力不佳，顯
    無力償還債務；為此，聲請宣告破產，以求重生之機會。
二、按破產，對債務人不能清償債務者，宣告之；破產宣告時屬
    於破產人之一切財產，及將來行使之財產請求權，破產宣告
    後，破產終結前，破產人所取得之財產，為破產財團；財團
    費用及財團債務，應先於破產債權，隨時由破產財團清償之
    ，破產法第57條、第82條第1 項、第97條分別定有明文。是
    破產程序乃於債務人不能清償其債務時，為使多數債權人獲
    得平等滿足，並兼顧債務人之利益，而就債務人之總財產，
    由法院參與之一般強制執行程序之謂；法院就破產之聲請，
    依職權為必要之調查，如債務人確係無財產，則破產財團不
    能構成，即無從依破產程序清理債務，參照破產法第148 條
    之旨趣，自應依同法第63條，以裁定駁回其聲請，此亦有司
    法院院字第1505號解釋可資參照；故如構成破產財團之債務
    人財產，明顯不足清償破產財團費用及財團債務時（財團費
    用為：因破產財團之管理、變價及分配所生之費用，破產債
    權人共同利益所需審判上之費用，破產管理人之報酬，破產
    人及其家屬之必要生活費及喪葬費。財團債務為：破產管理
    人關於破產財團所為行為而生之債務，破產人管理人為破產
    財團請求履行雙務契約所生之債務，或因破產宣告後應履行
    雙務契約而生之債務，為破產財團無因管理所生之債務，因
    破產財團不當得利所生之債務。見破產法第95條、第96條之
    規定），依破產法第148 條規定，法院於宣告破產後，隨即
    須同時宣告破產程序終止，此無異徒增破產程序及費用之浪
    費，且無益於債務人及其他債權人，故參照上開司法院解釋
    意旨，如有此情狀，聲請宣告破產即無實益，自應適用同法
    第63條規定，以裁定駁回破產宣告之聲請。
三、經查，本件聲請人陳報其現有財產，僅有一部價值約18,000
    元之機車、銀行存款6,391元，而其債務總額則達3,876,377
    元，有聲請人陳報之債權清冊、資產清冊、行車執照等附卷
    可稽，顯見聲請人已無法對其債權人清償債務。惟財產不足
    清償債務，法院並非即須為破產之宣告，仍須就破產法上其
    他要件，及是否符合破產宣告之意旨為審酌。本件聲請人之
    財產有一輛機車，價值約18,000元，銀行存款6,391 元，而
    聲請人主張知保險資產238,606 元，係當保險事故發生時所
    能獲得之理賠，而保險資產是無法換成現金的，亦據聲請人
    陳述在卷，是其現可供構成破產財團之財產，僅有24,391元
    ，苟予宣告破產，非但難以支付破產管理人、監查人之報酬
    及破產程序所須之各項費用，亦難有餘額可清償債權人之債
    權，徒使債權人可受清償之金額更形減少，與破產制度之目
    的相違背，揆諸前開說明，本件聲請宣告破產，要無實益，
    亦無理由，爰裁定如主文。
四、依破產法第5 條、民事訴訟法第78條，裁定如主文。
中　　華　　民　　國　　94　　年　　12　　月　　13　　日
                  民事第三庭    法　官　張益銘
以上正本係照原本作成
如對本裁定抗告須於裁定送達後10日內向本院提出抗告狀，並應
繳納抗告費新台幣1,000 元。
中　　華　　民　　國　　94　　年　　12　　月　　13　　日
                                書記官　陳純姃
